最高法院刑事判決　　　　　　　　　 110年度台上字第4647號
上　訴　人　潘家賢
 
 
 
上列上訴人因違反毒品危害防制條例等罪案件，不服臺灣高等法
院中華民國110年1月19日第二審判決（109 年度上訴字第3953號
，起訴案號：臺灣基隆地方檢察署109 年度偵字第1092、1093、
1618號），提起上訴，本院判決如下：
    主  文
原判決關於轉讓禁藥（即原判決附表一編號10至13）部分撤銷，
發回臺灣高等法院。
其他上訴駁回。
    理  由
壹、撤銷發回（即轉讓禁藥）部分：
一、本件原判決認定上訴人潘家賢有如原判決附表（下稱附表）
    一編號10至13所載違反藥事法各犯行明確，因而維持第一審
    該部分變更檢察官所引起訴法條論處上訴人犯轉讓禁藥共 4
    罪刑之判決，駁回此部分上訴人在第二審之上訴。固非無見
    。
二、惟查：
（一）被告轉讓同屬禁藥之第二級毒品甲基安非他命（未達法定
      應加重其刑之一定數量）予成年男子，而依法規競合之例
      ，擇法定刑較重之藥事法第83條第1 項轉讓禁藥罪論處，
      如行為人於偵查及歷次審判中均自白，從立法目的與規範
      體系以觀，及憲法罪刑相當、平等原則立論，關於刑之減
      輕、沒收等特別規定，基於責任個別原則，並非不能割裂
      適用，仍應適用毒品危害防制條例第17條第2 項規定減輕
      其刑。且被告轉讓甲基安非他命予成年男子，而依轉讓禁
      藥罪論處者，倘被告於警詢中供出甲基安非他命來源，因
      而查獲其他共同正犯，本於同一法理，亦應適用毒品危害
      防制條例第17條第1 項之規定，減輕或免除其刑，以符合
      平等原則。均為本院最近一致之見解。
（二）原判決理由欄貳、一業說明：上訴人於偵查及審判中均自
      白有附表一編號10至13所示轉讓禁藥甲基安非他命4 次之
      犯罪事實；且此部分犯行，符合藥事法第83條第1 項轉讓
      禁藥與毒品危害防制條例第8條第2項轉讓第二級毒品罪之
      要件，依法規競合之例，擇法定刑較重之藥事法第83條第
      1 項規定論處等情，倘所認無訛，則原判決未及依本院最
      近所採前揭見解，適用毒品危害防制條例第17條第2 項規
      定減輕其刑，自有判決不適用法則之違法。
（三）上訴人於警詢時供稱：其販賣毒品之來源是張○人（真實
      姓名年籍詳卷。見偵字第1092號卷二第142、143頁），基
      隆市警察局第三分局因而依上訴人之供述查獲張○人所涉
      前述販賣第二級毒品犯嫌，移送臺灣基隆地方檢察署檢察
      官偵查起訴，有基隆市警察局第三分局民國109年4月22日
      基警三分偵字第0000000000號函暨所附刑事案件報告書、
      臺灣基隆地方檢察署檢察官109年度偵字第1873號、109年
      度毒偵字第463號起訴書等可稽（見第一審卷第151至 163
      頁、原審卷第75至79頁）。此據原判決詳予認定，並就上
      訴人販賣第二級毒品部分，適用毒品危害防制條例第17條
      第1 項之規定減輕其刑。稽之案內資料，張○人被訴販賣
      甲基安非他命予上訴人之期間係108年2月2日至109年1月1
      5 日止，而上訴人如附表一編號10至13所示轉讓禁藥甲基
      安非他命之犯罪時間則分別為108年12月1日、2日、5日、
      6 日，亦在上訴人向張○人購得甲基安非他命期間，則上
      訴人如附表一編號10至13所示轉讓禁藥之來源，是否同為
      張○人？而有供出禁藥來源，因而查獲其他正犯之情形？
      此攸關上訴人此部分轉讓禁藥犯行，有無毒品危害防制條
      例第17條第1 項減輕或免除其刑規定之適用，自屬刑事訴
      訟法第163條第2項所稱「對被告之利益有重大關係事項」
      ，應由事實審法院本於其採證認事之職權，綜合卷內相關
      事證資料加以審酌認定。原審未予調查釐清，並於判決理
      由認定說明，亦有調查未盡及判決理由不備之違法。
三、上訴意旨執以指摘原判決此部分違法，非無理由，應認原判
    決關於上開部分有撤銷發回更審之原因。
貳、上訴駁回（即販賣第二級毒品）部分：
一、按第三審上訴書狀，應敘述上訴之理由，其未敘述者，得於
    提起上訴後20日內補提理由書於原審法院，已逾上述期間，
    而於第三審法院未判決前仍未提出上訴理由書狀者，第三審
    法院應以判決駁回之，刑事訴訟法第382條第1項、第395 條
    後段規定甚明。再者，對於數罪併罰之第二審判決提起上訴
    ，其補提之上訴理由書，如僅就部分犯罪敘述理由，則關於
    其他未敘述理由之犯罪部分，其上訴仍具有同法第395 條後
    段之情形，應為駁回之判決。
二、上訴人因附表一編號1至9所示販賣第二級毒品罪，不服原審
    該部分判決，於110年2月17日提起上訴，並未敘述理由。嗣
    雖補提上訴理由狀，惟就附表一編號1至9所示販賣第二級毒
    品部分，並未敘述理由，迄今逾期已久，於本院未判決前仍
    未提出，依上開規定，此部分上訴自非合法，應予駁回。
據上論結，應依刑事訴訟法第397條、第401條、第395 條後段，
判決如主文。
中    華    民    國   110    年    11    月    10    日
                  刑事第六庭審判長法  官  許  錦  印  
                                  法  官  何  信  慶  
                                  法  官  劉  興  浪  
                                  法  官  高  玉  舜  
                                  法  官  朱  瑞  娟  
本件正本證明與原本無異
                                  書記官
中    華    民    國   110    年    11    月    16    日